【裁判字號】    98,訴,1047
【裁判日期】    981231
【裁判案由】    毒品危害防制條例
【裁判全文】
臺灣桃園地方法院刑事判決              98年度訴字第1047號
公  訴  人  臺灣桃園地方法院檢察署檢察官
被      告  甲○○
選任辯護人  洪士淵律師
上列被告因違反毒品危害防制條例案件，經檢察官提起公訴（98
年度偵字第14894號），本院判決如下：
    主  文
甲○○販賣第三級毒品，未遂，處有期徒刑貳年貳月。扣案之甲
基安非他命陸包（共淨重肆點柒肆公克，驗餘淨重肆點柒參公克
）沒收銷燬之；扣案之愷他命壹包（淨重壹點柒肆公克，驗餘淨
重壹點柒參公克）、包裝前開甲基安非他命與愷他命毒品包裝袋
柒只以及行動電話壹具（含門號0000000000號ＳＩＭ
卡壹枚）均沒收之。
    事  實
一、甲○○明知甲基安非他命與愷他命（Ketamine，又稱K 他命
    ）係毒品危害防制條例所列管之第二、三級毒品，非經許可
    ，不得持有、販賣。竟仍基於持有第二級毒品與第三級毒品
    之犯意，於98年7 月1 日凌晨0 時5 分許為警查獲前某時，
    自真實姓名年不詳綽號「小高」之成年男子，購入第二級毒
    品甲基安非他命與第三級毒品愷他命後，同時持有之，復萌
    生販賣第三級毒品之犯意，以其所有之SONY ERICSSON 行動
    電話（門號0000000000號）與姓名年籍不詳綽號「史帝芬」
    之男子與乙○○聯繫且經「史帝芬」與乙○○相約在桃園縣
    中壢市○○路83號前，欲以每包400 元之代價，將其前揭其
    以每包300 元購入之第三級毒品愷他命售予乙○○，因此於
    同年7 月1 日凌晨0 時5 分許，在前址見面後尚未交付第三
    級毒品愷他命予乙○○之際，即為警查獲，並扣得第二級毒
    品甲基安非他命6 包（淨重4.74公克，驗餘淨重4.73公克）
    、第三級毒品愷他命1 包（淨重1.74公克，驗餘淨重1.73公
    克）以及前開廠牌SONY ERICSSON 、型號C510行動電話1 具
    （含門號0000000000號之SIM 卡1 枚）。
二、案經桃園縣政府警察局中壢分局報告臺灣桃園地方法院檢察
    署檢察官偵查起訴。
    理  由
一、證據能力：
  (一)按被告以外之人於審判外之言詞或書面陳述，除法律有規定
    者外，不得作為證據，刑事訴訟法第159 條第1 項定有明文
    ，本條所謂「法律有規定者」，係指本法第159 條之1 至
    159 條之5 及第206 條等規定（刑事訴訟法第159 條修正理
    由參照）。次按鑑定之經過及其結果，應命鑑定人以言詞或
    書面報告；法院或檢察官得囑託醫院、學校或其他相當之機
    關、團體為鑑定，或審查他人之鑑定，並準用前開規定，刑
    事訴訟法第206 條第1 項、第208 條第1 項前段亦有明文。
    又現行刑事訴訟法關於「鑑定」之規定，除選任自然人充當
    鑑定人外，另設有囑託機關鑑定制度。依同法第198 條、第
    208 條之規定，不論鑑定人或鑑定機關、團體，固均應由法
    院、審判長、受命法官或檢察官視具體個案之需要而為選任
    、囑託，並依第206 條之規定，提出言詞或書面報告，始符
    合同法第159 條第1 項所定得作為證據之「法律有規定」之
    情形。否則所為之鑑定，仍屬傳聞證據。然於司法警察機關
    調查中之案件，為因應實務上，或因量大、或有急迫之現實
    需求，併例行性當然有鑑定之必要者，例如毒品之種類與成
    分、尿液之毒品反應，或者槍、彈有無殺傷力等鑑定，基於
    檢察一體原則，得由該管檢察長對於轄區內之案件，以事前
    概括選任鑑定人或囑託鑑定機關、團體之方式，俾便轄區內
    之司法警察官、司法警察對於調查中之此類案件，得即時送
    請先前已選任之鑑定人或囑託之鑑定機關、團體實施鑑定，
    以求時效（法務部92年9 月1 日法檢字第0920035083號函參
    照，刊載於法務部公報第312 期）。此種由檢察機關概括選
    任鑑定人或概括囑託鑑定機關、團體，再轉知司法警察官、
    司法警察於調查犯罪時參考辦理之作為，法無明文禁止，係
    為因應現行刑事訴訟法增訂傳聞法則及其例外規定之實務運
    作而為。則經由司法警察官、司法警察依檢察官所概括選任
    之鑑定人或囑託鑑定機關、團體所為之鑑定結果，與檢察官
    選任或囑託為鑑定者，性質上並無差異，同具有證據能力。
    本件本案扣案第二級毒品甲基安非他命與第三級毒品凱他命
    經桃園縣政府警察局桃園分局送請臺灣檢驗科技股份有限公
    司於98年7 月20日出具之濫用藥物檢驗報告（報告編號分別
    為UL/2009/70259 、UL/2009/70260 號），乃係之司法警察
    送請受概括選任之鑑定機關所出具之書面鑑定報告，參酌刑
    事訴訟法第159 條與該條修正理由以及同法第206 條之特別
    規定，併當事人與辯護人就此證據之證據能力均不爭執，應
    認係有證據能力。
  (二)次按被告以外之人於審判外之陳述，雖不符前4 條之規定，
    而經當事人於審判程序同意作為證據，法院審酌該言詞陳述
    或書面陳述作成時之情況，認為適當者，亦得為證據，刑事
    訴訟法第159 條之5 第1 項規定甚明。本案據以認定被告甲
    ○○犯罪事實之其餘證據方法，因當事人與辯護人於本院行
    準備程序時業已同意作為證據，本院審酌該等言詞或書面陳
    述作成之情況，相關陳述人均未曾主張非出於任意性或不正
    取供，足信應無違法或不當情事，因認為適當，依刑事訴訟
    法第159 條之5 第1 項之規定，該等言詞或書面陳述均有證
    據能力，合先敘明。
二、認定犯罪事實之證據與理由：前揭犯罪事實，業據被告甲○
    ○於警詢時、偵查中與審判中坦承不諱，核與證人乙○○證
    述情節相符，復有扣案之第三級毒品愷他命1 包（淨重1.74
    公克，驗餘淨重1.73公克）、第二級毒品甲基安非他命6 包
    （淨重4.74公克，驗餘淨重4.73公克）以及行動電話1 具（
    含門號0000000000號之SIM 卡1 枚）可佐，扣案毒品經送經
    送臺灣檢驗科技股份有限公司，結果分別呈愷他命與甲基安
    非他命陽性反應，亦有該鑑驗中心於98年7 月20日出具之濫
    用藥物檢驗報告（檢驗報告編號分別為UL/2009/70259 、
    UL/2009/70260 號）在卷足憑（審理卷第14、15頁）。從而
    ，依前開證人證詞、扣案證物以及鑑定書等補強證據已足資
    擔保被告所為之任意性自白具有相當程度之真實性，而得確
    信被告前述自白之犯罪事實確屬真實，是以，依刑事訴訟法
    第156 條第1 項及同條第2 項規定，自得依被告前述自白及
    該補強證據認定被告有為前述販賣第三級毒品未遂與持有第
    二級毒品犯行。本件事證明確，被告犯行堪以認定，應依法
    論科。
三、論罪科刑之法律依據：
  (二)新舊法比較：
  1.被告行為時之毒品危害防制條例第4 條第3 項規定：「製造
    、運輸、販賣第三級毒品者，處5 年以上有期徒刑，得併科
    新臺幣5 百萬元以下罰金」，修正後則規定：「製造、運輸
    、販賣第三級毒品者，處5 年以上有期徒刑，得併科新臺幣
    7 百萬元以下罰金」。可知販賣第三級毒品罪法定本刑之罰
    金刑部分，由修正前之得併科5 百萬元以下罰金，提高為得
    併科7 百萬元以下罰金。
  2.被告行為時之毒品危害防制條例第17條規定：「犯第4 條第
    1 項至第4 項、第5 條第1 項至第4 項前段、第6 條第1 項
    至第4 項、第7 條第1 項至第4 項、第8 條第1 項至第4 項
    、第10條或第11條第1 項、第2 項之罪，供出毒品來源，因
    而破獲者，得減輕其刑」，修正後則規定：「犯第4 條至第
    8 條、第10條或第11條之罪，供出毒品來源，因而查獲其他
    正犯或共犯者，減輕或免除其刑。犯第4 條至第8 條之罪於
    偵查及審判中均自白者，減輕其刑」。是以依照修正後所新
    增之第17條第2 項之規定，被告於偵查及審判中均自白，可
    減輕其法定刑最高度及最低度二分之一，修正前則無此減輕
    其刑規定之寬典。
  3.綜合上述各條文修正前、後之比較，依修正後之規定，法定
    刑雖得併科罰金700 萬元，惟被告亦因此邀自白減刑之寬典
    減輕法定刑最高度及最低度二分之一，因此減輕最重主刑有
    期徒刑，自較修正前之規定有利於被告。揆諸前揭最高法院
    決議所示罪刑綜合比較原則，依刑法第2 條第1 項但書規定
    ，自應整體適用有利於被告之裁判時即修正後毒品危防制條
    例之規定。
  (二)核被告所為，係犯修正後毒品危害防制條例第4 條第6 項、
    第3 項之販賣第三級毒品未遂罪。其意圖販賣而持有第三級
    毒品為販賣第三級毒品罪所吸收，不另論罪。被告同時意圖
    販賣而持有第三級毒品愷他命與持有第二級毒品甲基安非他
    命，為以一行為犯之，原係想像競合犯裁判上一罪，惟其意
    圖販賣而持有第三級毒品犯行部分已為販賣第三級毒品罪所
    吸收，則就與之有不可分割另行評價之持有第二級毒品甲基
    安非他命犯行部分自應併同為販賣第三級毒品罪吸收，不另
    論罪。
  (三)被告販賣第三級毒品愷他命予乙○○，尚未交付，即為警查
    獲，犯罪結果尚未發生，為未遂犯，爰依刑法第25條第2 項
    ，減輕其刑。
  (四)另按犯第4 條至第8 條之罪於偵查及審判中均自白者，減輕
    其刑，修正後之毒品危害防制條例第17條第2 項定有明文。
    被告於警詢時、偵查中與本院審判中均自白，爰依前開修正
    後之規定，遞減其刑。至辯護人雖為被告辯護被告為警臨檢
    盤查，未被偵查機關發覺犯行，即當場向警員自首而自願接
    受裁判，合於自首要件云云。然被告既經毒品危害防制條例
    前開規定減輕其刑，以自首減刑與自白減刑均係基於刑事政
    策，為鼓勵犯罪嫌疑人或被告坦承犯行，給予被告或犯罪嫌
    疑人減輕其刑之優惠，二者立法目的實屬相同，毒品危害防
    制條例既為特別法，該條例前開自白減刑規定又係「必減」
    實較刑法自首減刑之「得減」規定為有利於被告，是以，毒
    品危害防制條例前開規定為特別規定，應優先適用，自不因
    被告自首再予遞減其刑。
  (五)爰審酌被告犯罪動機、目的、手段、販賣毒品數量與價值以
    及犯後態度等一切情狀，量處如主文所示之刑。
  (六)沒收部分
  1.被告持有之第二級毒品甲基安非他命6 包，應依毒品危害防
    制條例第18條第1 項前段沒收銷燬之。
  2.再按毒品危害防制條例第18條第1 項中段規定：「查獲之第
    三、四級毒品及製造或施用毒品之器具，無正當理由而擅自
    持有者，均沒入銷燬之。但合於醫藥、研究或訓練之用者，
    得不予銷燬。」之規定，係屬行政罰規定，與同條項前段就
    第一、二級毒品所為「沒收銷燬」之刑罰從刑規定，顯有不
    同。該條例關於第三級毒品並無類似第一、二級毒品「沒收
    銷燬」之特別規定，自應回歸刑法之規定（最高法院98年度
    台上字第4720號判決參照），是扣案第三級毒品愷他命1 包
    ，均應依刑法第38 條 第1 項第1 款違禁物之規定，予以宣
    告沒收。
  3.復前開第二級毒品甲基安非他命與第三級毒品愷他命之包裝
    袋，具有防止毒品裸露、逸出及潮濕之功用，並便於持有、
    販賣，係被告供犯罪所用之物，且為其所有，業據被告供明
    在卷，應分別依刑法第38條第1 項第2 款與毒品危害防制條
    例第19條第1 項規定沒收之。
  4.又扣案之廠牌SONY ERICSSON 、型號C510之行動電話1 支（
    含行動電話門號0000000000號之SIM 卡），係被告所有、用
    以與乙○○聯絡第三級毒品愷他命販賣交付事宜之物，亦據
    被告供明在卷（本院卷第151 頁背面），是為被告所有供犯
    罪所用之物，依毒品危害防制條例第19條第1 項規定，亦應
    沒收之。
  5.至扣案之第二級毒品ＭＤＭＡ，公訴意旨雖為沒收之聲請，
    惟與本件被告販賣第三級毒品未遂與持有第二級毒品犯行並
    無關聯，檢察官就此部分亦未提起公訴，爰不另為沒收之諭
    知，附此敘明。
  (八)公訴意旨另略以：甲○○明知甲基安非他命係毒品危害防制
    條例所列管之第二級毒品，非經許可，不得轉讓。竟仍基於
    轉讓第二級毒品甲基安非他命之犯意，於98年7 月1 日凌晨
    0 時5 分許為警查獲前某時，透過姓名、年籍均不詳，綽號
    「史帝芬」之男子與乙○○相約在桃園縣中壢市○○路83號
    前，欲無償提供第二級毒品甲基安非他命予乙○○供其施用
    ，並於同年7 月1 日凌晨0 時5 分許，在前址見面後尚未交
    付第二級毒品甲基安非他命毒品予乙○○之際，即為警查獲
    ，因認被告涉犯毒品危害防制條例第8 條第5 項、第2 項之
    轉讓第二級毒品犯嫌等語。惟按犯罪事實應依證據認定之，
    無證據不得認定犯罪事實。又不能證明被告犯罪者，應諭知
    無罪之判決，刑事訴訟法第154 條第2 項、第301 條第1 項
    分別定有明文。再按事實之認定，應憑證據，如未能發現相
    當證據，或證據不足以證明，自不能以推測或擬制之方法，
    為裁判基礎；且認定不利於被告之事實須依積極證據，苟積
    極證據不足為不利於被告事實之認定時，即應為有利於被告
    之認定；另認定犯罪事實所憑之證據，雖不以直接證據為限
    ，間接證據亦包括在內，然無論直接證據或間接證據，其為
    訴訟上之證明，須於通常一般之人均不致有所懷疑，而得確
    信其為真實之程度者，始得據之為有罪之認定，倘其證明尚
    未達到此一程度，而有合理之懷疑存在，無從使事實審法院
    得有罪之確信時，即應由法院為諭知被告無罪之判決（最高
    法院40年臺上字第86號、30年上字第816 號、76年臺上字第
    4986號判例參照）。本件公訴人認被告涉犯毒品危害防制條
    例第8 條第5 項、第2 項之轉讓第二級毒品罪嫌，無非係以
    被告於偵查中之自白為據。訊據被告堅決否認有何轉讓第二
    級毒品犯行，辯稱：其只販賣愷他命予乙○○，扣案之安非
    他命係自用等語。經查，證人乙○○於警詢時與偵查中均證
    稱：我向朋友「史蒂芬」表示想買愷他命，「史帝芬」便要
    我到桃園縣中壢市○○路前網咖等，他會幫我連絡賣愷他命
    的人，我等約半小時，甲○○便前來問我要不要買愷他命，
    我回答是，當我們要交易，不到1 分鐘就遇警察臨檢盤查等
    語（偵查卷第26頁、第51頁至第52頁），並未提及欲自被告
    受讓第二級毒品甲基安非他命等情，核與被告前開辯解若合
    符節。況被告先於警詢時稱問乙○○要買安非他命還是愷他
    命（偵查卷第8 頁），復於偵查時改稱係打算請乙○○安非
    他命沒有要賣（偵查卷第46頁），復於本院審判時再改稱安
    非他命係自用，在偵查中是怕檢察官誤認為有賣安非他命，
    才說是無償轉讓等語，前後供述內容出入甚巨，可信性極低
    。此外，復查無其他積極證據足資證明被告確有公訴意旨所
    指犯行。綜上所述，公訴人提出證據，無以證明被告確實有
    何轉讓第二級毒品犯行。揆諸首揭規定及說明，本件不能證
    明被告犯罪，仍有可疑，因公訴意旨認被告此部分犯嫌與前
    開犯罪事實為一行為之想像競合裁判上一罪關係，爰不另為
    無罪之諭知。
據上諭斷，應依刑事訴訟法第299 條第1 項前段，毒品危害防制
條例第18條第1 項前段、第19條第1 項，修正後毒品危害防制條
例第4 條第6 項、第3 項、第17條第2 項，刑法第11條前段、第
2 條第1 項但書、第25條第2 項、第38條第1 項第1 款、第2 款
，判決如主文。
本案經檢察官簡方毅到庭執行職務。
中    華    民    國    98    年    12    月    31    日
                刑事第十一庭  審判長法  官  蔡榮澤
                                    法  官  林蕙芳
                                    法  官  吳宗航
以上正本證明與原本無異。
如不服本判決應於收受本判決後10日內向本院提出上訴書狀，並
應敘述具體理由，如未敘述上訴理由者，應於上訴期間屆滿後20
日內補提理由書狀於本院（均須按他造當事人之人數附繕本）「
切勿逕送上級法院」。
                                    書記官  鄭乃甄
中    華    民    國    98    年    12    月    31    日
附錄本案論罪科刑依據之法條：
毒品危害防制條例第18條
查獲之第一、二級毒品及專供製造或施用第一、二級毒品之器具
，不問屬於犯人與否，均沒收銷燬之；查獲之第三、四級毒品及
製造或施用毒品之器具，無正當理由而擅自持有者，均沒入銷燬
之。但合於醫藥、研究或訓練之用者，得不予銷燬。
前項合於醫藥、研究或訓練用毒品或器具之管理辦法，由法務部
會同行政院衛生署定之。
毒品危害防制條例第19條
犯第4 條至第9 條、第12條、第13條或第14條第1 項、第2 項之
罪者，其供犯罪所用或因犯罪所得之財物，均沒收之，如全部或
一部不能沒收時，追徵其價額或以其財產抵償之。為保全前項價
額之追徵或以財產抵償，得於必要範圍內扣押其財產。
犯第4條之罪所使用之水、陸、空交通工具沒收之。
製造、運輸、販賣第一級毒品者，處死刑或無期徒刑；處無期徒
刑者，得併科新臺幣二千萬元以下罰金。
毒品危害防制條例第4條
製造、運輸、販賣第二級毒品者，處無期徒刑或7 年以上有期徒
刑，得併科新臺幣1千萬元以下罰金。
製造、運輸、販賣第三級毒品者，處5 年以上有期徒刑，得併科
新臺幣7百萬元以下罰金。
製造、運輸、販賣第四級毒品者，處3 年以上10年以下有期徒刑
，得併科新臺幣3百萬元以下罰金。
製造、運輸、販賣專供製造或施用毒品之器具者，處1 年以上7
年以下有期徒刑，得併科新臺幣1百萬元以下罰金。
前五項之未遂犯罰之。
毒品危害防治條例第17條
犯第四條至第八條、第十條或第十一條之罪，供出毒品來源，因
而查獲其他正犯或共犯者，減輕或免除其刑。
犯第四條至第八條之罪於偵查及審判中均自白者，減輕其刑。

司法院資訊處製作；財團法人民間司法改革基金會備份。
